【裁判字號】    97,消債更,433
【裁判日期】    970901
【裁判案由】    更生事件
【裁判全文】
臺灣士林地方法院民事裁定           97年度消債更字第433號
債  務  人  甲○○
代  理  人  鄭庭壽律師
上列債務人因聲請更生事件，聲請保全處分，本院裁定如下：
    主  文
聲請駁回。
    理  由
一、按法院就更生之聲請為裁定前，得因利害關係人之聲請或依
    職權，以裁定限制債務人履行債務及債權人對於債務人行使
    債權等，消費者債務清理條例第19條第1 項第2 款固定有明
    文。上開消費者債務清理條例第19條第1 項第2 款，係基於
    維持債權人間之公平受償，以債務人為對象，限制其履行債
    務（消費者債務清理條例第19條立法說明參照）。是法院就
    更生之聲請為裁定前，自應依債務人之財產狀況，就保全處
    分對債務人更生目的達成之促進，及保全處分實施就相關利
    害關係所生影響，兼顧債權人權益，避免債務人惡意利用保
    全處分，阻礙債權人行使權利，或作為延期償付手段之可能
    性，綜合比較斟酌，決定有無以裁定為保全處分之必要。
二、聲請意旨略以：債務人因財務困難，陷於有不能清償債務之
    虞，業已提出更生聲請於本院審理中。然債權人台北富邦商
    業銀行股份有限公司（下稱台北富邦銀行）向本院聲請核發
    97年度促字19571 號支付命令，如不聲請保全處分，將遭扣
    薪而影響更生及債務人全家生活，爰聲請限制債務人履行債
    務及債權人對於債務人行使債權等語。
三、經查，債權人於更生聲請裁定前，循訴訟、非訟程序取得執
    行名義，於付諸強制執行前，僅為債權存否及數額之確認，
    於防止債務人財產減少、債權人之公平受償，及債務人之重
    建更生，均不生影響。雖消費者債務清理條例第48條第2項
    前段規定，法院裁定開始更生程序後，對於債務人不得開始
    或繼續訴訟及強制執行程序，乃因債權存否僅得依同條例第
    36條規定程序確認，為免重複程序之進行，始為上開規定，
    與首揭裁定開始更生前保全處分目的，迥然有別。又催收僅
    係債權人請求債務人清償債務之意思表示，本即無強制力，
    限制債權人對於債務人為清償債務之意思表示，對防止債務
    人財產減少，維持債務人間之公平受償，及債務人之重建更
    生等，亦無助益。復查，債權人台北富邦銀行雖經本院核發
    97年度促字第19571 號支付命令（詳見本院卷一第31頁）。
    惟債權人得否據以聲請強制執行程序，及該執行內容、方法
    等均屬未定，是否已達影響債務人日後更生及其基本生活，
    即有未明，本無預為保全處分之必要。再查，債務人主張其
    每月收入新臺幣（以下同）2 萬5,000 元、每月必要支出1
    萬5,000 元，是以，按上開收入及支出情形，即便日後債權
    人對債務人聲請扣薪強制執行，每月薪資扣除扣薪之金額後
    ，約尚有1 萬6,000 餘元，足敷債務人每月的基本生活支出
    。況債務人對於第三人之債權，係維持債務人及其共同生活
    之親屬生活所必須者，不得為強制執行，強制執行法第122
    條定有明文，是依上揭規定，債務人對第三人之薪資債權，
    本即限於非債務人及其共同生活之親屬生活所必須者，始得
    強制執行，已考慮債務人生活需要，不致對債務人之基本生
    活條件造成不利影響，並無阻礙債務人重建更生之機會。綜
    酌以上各情，暨兼顧債權人權益考量，本院認尚無限制債權
    人就債務人行使權利之必要。從而，債務人聲請保全處分，
    於法不合，應予駁回。
四、爰裁定如主文。
中    華    民    國    97    年    9     月     1    日
                  民事第二庭  法      官  陳玉曆
上為正本係照原本作成。
如不服本裁定，應於裁定送達後10日內，以書狀向本院提出抗告
，並繳納抗告費新臺幣1 千元。
中    華    民    國    97    年    9     月     1    日
                              書  記  官  吳華瑋


司法院資訊處製作；財團法人民間司法改革基金會備份。
